# 子公司通过增资丧失控制权下的账务处理

提问人：liubin988513 时间：2012-08-29 23:19:11
借用楼上例子。不考虑股权重估情况下，是否合并报表确认损益为=增资后原母公司享有净资产-增资前原母公司享有净资产=360×50%-160=20万。也可以这样考虑，享有的增加的权益-视同处置的净资产=200×50%-160×50%=20万。所以合并报表需要在权益法追溯下补充一笔分录，借：投资收益 40 贷：未分配利润-年初 20 【与权益法追溯加起来与年初保持一致】 利润表项目20 。冲回资本公积：借：资本公积 50 贷：投资收益 50 剩余50%股权公允价值为200×50%=100万，所以需要调增股权价值：
借：长期股权投资 100-（80+50）=-30万 ，贷：投资收益 -30万。没具体操作过，还是等陈版主解答吧

回答人：chenyiwei
合并报表层面不应就该项控制权丧失过程中其他股东的增资确认资本公积。直接将增资后本公司在其中所享有的权益份额纳入处置损益计算即可。

提问人：lingsu 时间：2012-08-29 18:09:16
版主，请教：母公司下一全资子公司，现引过一合营单位通过溢价的方式增资进来，则子公司产生资本公积。双方各占50%比例，那母公司由成本 法转为权益法了，是否在个别报表及合并报表中抣需要做：借：长期股权投资 贷：资本公积的分录。还需要哪些账务处理。谢谢

回答人：chenyiwei
回复 飘雪～ 的帖子
尽管其他股东的增资款，该子公司是计入资本公积的，但该其他股东并非母公司或其合并集团的权益持有者，所以原母公司对其计算处置损益和权益法调整时，不计入资本公积，而是调整损益。
另外合并报表层面计算处置损益时，所减去的不是投资成本，而是原先处置前所持股权在子公司的净资产中对应享有的份额，即原先合并报表层面扣除少数股东权益后的该子公司净资产份额。

回答人：chenyiwei
回复 c2003l 的帖子
对于因其他股东单方面增资导致丧失控制权时，个别报表层面的权益法核算如何追溯的问题，准则讲解并无规定；而由于该问题是中国准则下的特有问题，IFRS下并无此问题，因此也没有其他成熟经验可供参考。不过我理解，在个别报表层面，由于仅就剩余股权比例追溯调整权益法，因此就本企业在其他股东增资额中导致增加享有的权益份额（＝其他股东增资额*本公司的剩余持股比例）作为“其他权益变动”调整个别报表层面的资本公积，也并非不可接受。
但是，在合并报表层面，准则的处理规定及其所遵循的原理相对还是比较清晰的。由于其他股东的增资与母公司丧失对该子公司的控制权同时发生，存在因果关系，因此应当作为一个整体进行处理，整体上构成一项丧失控制权的交易。由于该新股东并非合并集团的权益持有者，因此其向原子公司增资的行为，在丧失控制权和增资的交易中，对本合并集团而言，并非权益性交易，所以不会导致本合并集团调整资本公积。 “按照处置对价重估股权公允价值”仅在合并报表层面需要，个别报表层面无需进行。

提问人：大学较瘦 时间：2012-09-03 14:17:50
原母公司的单体报表好像比较一致，但是合并报表就比较混乱了，到底合并报表的长期股权投资应该是 180 万还是 200 万啊？

回答人：chenyiwei
合并报表层面剩余股权的公允价值可按新股东的增资价格按比例推算确定。由于新股东出资 200 万元取得 50 ％股权，因此增资后原母公司剩余的 50 ％股权的公允价值也是 200 万元。